【裁判字號】    97,財管,123
【裁判日期】    970821
【裁判案由】    選任遺產管理人
【裁判全文】
臺灣高雄地方法院民事裁定             97年度財管字第123號
聲  請  人  內政部營建署
法定代理人  乙○○
非訟代理人  丙○○
上聲請人聲請對被繼承人甲○○選任遺產管理人事件，本院裁定
如下：
  主  文
選任范仲良律師為被繼承人甲○○（女，民國五十四年三月五日
生，身分證統一編號：Ｚ000000000號）之遺產管理人
。
程序費用新台幣壹仟元由被繼承人甲○○之遺產負擔。
  理  由
一、按「繼承開始時，繼承人之有無不明者，由親屬會議於一個
    月內選定遺產管理人，並將繼承開始及選定遺產管理人之事
    由，向法院報明。」、「無親屬會議或親屬會議未於前條所
    定期限內選定遺產管理人者，利害關係人或檢察官，得聲請
    法院選任遺產管理人，並由法院依前項規定為公示催告。」
    、又「先順序繼承人均拋棄其繼承權時，由次順序之繼承人
    繼承，其次順序之繼承人有無不明或第四順序之繼承人均拋
    棄其繼承權者，準用關於無人承認繼承之規定。」，民法第
    1177條、第1178條第2 項、第1176條第6 項分別定有明文。
二、聲請意旨略以：聲請人之債務人甲○○，於96年7 月19日死
    亡，其於生前以如附表所示之土地及建物，設定抵押權新台
    幣（下同）251 萬元予聲請人，作為其向聲請人借款之擔保
    ，目前尚餘抵押債權2,252,554 元未獲清償，惟被繼承人甲
    ○○死亡後，其所有繼承人均已向法院聲明拋棄繼承，爰為
    期合法順利處分被繼承人甲○○名下如附表所示之土地及建
    物，以清償債務，特為本件遺產管理人選定之聲請等語。
三、經查：
  (一)聲請人主張前揭事實，業據聲請人提出本院雄院高96繼雲字
    第2200號函影本、被繼承人甲○○除戶戶籍謄本影本各1 份
    為證，並經本院依職權調取96年度繼字第2200、2462號民事
    聲請拋棄繼承權卷宗核閱屬實。
  (二)揆諸首揭法條規定與說明，聲請人既對被繼承人甲○○有
    債權存在，聲請人為甲○○之債權人，自應屬利害關係人無
    疑。又被繼承人甲○○之繼承人，包括子女陳宛瑤、陳宛
    菁、陳郁文；母親吳謝桂美；兄弟姊妹黃吳秀雲、吳永昌、
    吳秉樺、謝吳秀環等人，均已依法拋棄繼承，有上開拋棄繼
    承權卷宗附卷足憑；此外，復查無其他被繼承人甲○○之合
    法繼承人存在，則揆諸首揭法條之規定，被繼承人甲○○之
    遺產自應準用關於無人承認繼承之規定，而被繼承人甲○○
    之親屬會議並未於被繼承人死亡發生之日起1 個月內選定遺
    產管理人呈報本院，是聲請人基於利害關係人之地位，向本
    院聲請選任甲○○之遺產管理人，當屬有據。
  (三)本院審酌：被繼承人甲○○前揭現存之合法繼承人既均已
    依法拋棄繼承，本無義務就被繼承人甲○○之遺產再為管理
    ，且由渠等既已行使法律所賦予之拋棄繼承權，可知其等顯
    已不願再與被繼承人甲○○之遺產有何糾葛。況擔任遺產管
    理人，主要係彙整被繼承人之財產，踐行被繼承人債權、債
    務之確認，將債權人債權、債務作適法合理之分配，並於有
    繼承人承認繼承時或遺產分配後尚有剩餘時，將遺產移交繼
    承人或國庫，且須熟悉相關法律程序及具備耐心及熱心進行
    遺產處分之相關程序，否則尚有稅捐相關法令之罰責，實非
    被繼承人之一般親屬或其中受有高等教育之知識份子卻不具
    遺產管理相關知識之人必然可勝任；經本院自高雄律師公
    會願意擔任法院遺產管理人名單中隨機選取范仲良律師，以
    其專業知識乃有利於管理及處理被繼承人甲○○後續之遺產
    問題，爰選任范仲良律師為被繼承人甲○○之遺產管理人。
    另因本件被繼承人甲○○之全部繼承人拋棄繼承而「準用
    」無人承認繼承之規定，並非繼承人有無不明之情形，是民
    法第1178條第1 關於承認繼承之公示催告，即無準用之餘，
    附此敘明。
四、依非訟事件法第157 條，裁定如主文。
中    華    民    國    97    年    8     月    21    日
                  家事法庭法  官  邱泰錄
上為正本係照原本作成
如對本裁定抗告須於裁定送達後10日內向本院提出抗告狀
中    華    民    國    97    年    8     月    21    日
                          書記官  廖美玲


司法院資訊處製作；財團法人民間司法改革基金會備份。
